【裁判字號】    89,自,16
【裁判日期】    890908
【裁判案由】    傷害
【裁判全文】
臺灣苗栗地方法院刑事判決                            八十九年度自字第一六號
    自訴人即    甲○○
    反訴被告
    被    告    乙  ○
    即反訴人
    選任辯護人  倪子修
右列被告及反訴被告因傷害案件，經自訴人提起自訴及反訴人提起反訴，及臺灣苗栗
地方法院檢察署移送併案審理（八十九年偵字八五七號），本院判決如左：
    主  文
甲○○、乙○傷害人之身體，各處拘役肆拾日，如易科罰金，均以參佰元折算壹日。
    事  實
一、甲○○係乙○之弟媳，二人平時即不睦，於八十八年十二月三十一日上午十一時
    十分許，在苗栗縣頭份鎮○○里○鄰○○○路六五號甲○○家，二人因土地問題
    而發生爭執，竟互相基於傷害之犯意，相互拉扯，致甲○○受有下嘴唇挫擦傷、
    右頭皮三公分血腫之傷害，乙○則受有右手掌伸側面裂傷（○‧五×○‧二×○
    ‧二公分）之傷害。
二、案經甲○○提起自訴及乙○提起反訴，暨臺灣苗栗地方法院檢察署檢察官移請併
    辦。
    理  由
壹、自訴部分
一、訊據被告乙○固不否認案發時有推自訴人甲○○，並造成甲○○嘴唇之傷害，核
    與證人即被告之母丙○○○所證稱當時有看到甲○○下唇有出血相符，並有甲○
    ○所出具之重光醫院診斷證明書一紙在卷可稽，惟被告矢口否認有傷害之故意，
    辯稱：係因甲○○以掃帚向其瘋狂攻擊，伊為正當防衛才用力推擠自訴人之臉部
    並導致其頭部向後撞及牆壁後，始造成傷害云云。經查：
    (一)按正當防衛必須對於現在不法之侵害始得為之，侵害業已過去，即無正當防衛
      可言。至彼此互毆，又必以一方初無傷人之行為，因排除對方不法之侵害而加
      以還擊，始得以正當防衛論。故侵害已過去後之報復行為，與無從分別何方為
      不法侵害之互毆行為，均不得主張防衛權。（最高法院三十年上字第一０四０
      號判例參照）又按彼此互毆，必以一方初無傷人之行為，因排除對方不法之害
      而加以還擊，始得以正當防衛論。且衡之一般社會經驗法則互毆係屬多數動作
      構成單純一罪而互為攻擊之傷害行為，縱令一方先行出手，而還擊一方在客觀
      上苟非單純僅對於現在不法之侵害為必要排除之反擊行為，因其本即有傷害之
      犯意存在，則對其互為攻擊之還手反擊行為，自無主張防衛權之餘地；最高法
      院八十三年度台上字第四二九九號、八十四年台非字第二０八號著有判決前例
      可資參考。
    (二)被告確有以拳頭毆打自訴人，並用手抓自訴人的頭去撞牆壁之行為，業據自訴
      人指述在卷，核與證人人丙○○○所證述之情節相符，而案發時現場只有被告
      、自訴人與證人丙○○○在場，被告之妻則站在門外邊，亦據被告供稱屬實，
      衡情被告與證人間既為母子關係，縱二人間稍有疏離，但證人當無誣陷被告之
      理，而被告之妻既站在門外邊，未目睹現場全部過程，則尚難以其證詞為有利
      被告之認定；參以被告於警訊時亦自承於案發時確有還手之行為（見偵卷第七
      頁背面），揆諸前揭實務見解，被告亦無主張正當防衛之餘地，是本件被告確
      有傷害自訴人之事證明確，其傷害犯行足堪認定。
二、核被告所為，係犯刑法第二百七十七條第一項之傷害罪。爰審酌其犯罪之動機、
    目的、手段、所生之危害程度暨犯罪後遲未與自訴人達成和解等一切情狀，量處
    如主文所示之刑，並諭知易科罰金之折算標準。
貳、反訴部分
一、訊據反訴被告甲○○矢口否認有何傷害犯行，除辯稱反訴人之傷口有一定之出血
    量，不容反訴人遲至案發當日下午三時才就醫處理，故應非其所造成外，並辯稱
    反訴人之傷害係因以拳頭毆打伊始造成云云，經查：
    (一)反訴被告確有傷害反訴人之行為，除據反訴人陳述明確外，並有溫醫院傷害診
      斷證明書在卷可證。
    (二)反訴人之傷係案發當時所造成，除據反訴被告（即自訴人）於自訴狀中陳述甚
      明外，亦據證人丙○○○證述屬實，是反訴被告辯稱非其所造成之語，顯不足
      採。
    (三)反訴被告所辯反訴人之傷害係因以拳頭毆打伊始造成云云，惟若係反訴人以拳
      頭毆打反訴被告，則反訴人所受之傷當係其拳頭正面，而非如反訴人所提診斷
      證明書所載於右手掌伸側面受有裂傷，是反訴人所受之傷自係反訴被告之其他
      傷害行為所造成，則本件反訴被告亦有傷害反訴人之事證明確，其傷害犯行亦
      堪認定。
二、核反訴被告所為，係犯刑法第二百七十七條第一項之傷害罪。爰審酌其犯罪之動
    機、目的、手段、所生之危害程度暨犯罪後遲未與反訴人達成和解等一切情狀，
    量處如主文所示之刑，並諭知易科罰金之折算標準。
參、臺灣苗栗地方法院檢察署檢察官移送併案（八十九年度偵字第八五七號）部分，
    核與自訴與反訴犯罪事實為同一事實，本院已併為審理，附此敘明。
據上論斷，應依刑事訴訟法第三百四十三條、二百九十九條第一項前段，刑法第二百
七十七條第一項、第四十一條，罰金罰鍰提高標準條例第一條前段、第二條，判決如
主文。
中      華      民      國    八十九    年      九      月      八      日
                                 臺灣苗栗地方法院刑事庭
                                     審判長法  官  吳 炳 桂
                                           法  官  楊 台 清
                                           法  官  黃 建 都
右正本證明與原本無異
如不服本判決，應於判決送達後十日內向本院提出上訴狀（應附繕本），上訴於臺灣
高等法院臺中分院。
                                           書記官  黃 士 益
中      華      民      國    八十九    年      九      月     十一     日
附錄本案論罪科刑法條全文：


司法院資訊處製作；財團法人民間司法改革基金會備份。
